【裁判字號】    98,交聲,1149
【裁判日期】    980930
【裁判案由】    聲明異議
【裁判全文】
臺灣臺中地方法院交通事件裁定        98年度交聲字第1149號
原處分機關  交通部公路總局臺中區監理所豐原監理站
異  議  人
即受處分人  乙○○
上列異議人即受處分人因違反道路交通管理處罰條例案件，對於
交通部公路局臺中區監理所豐原監理站中華民國九十八年三月六
日所為之處分（豐監稽違字第裁六三─Ｚ00000000號）
，聲明異議，本院裁定如下：
    主    文
異議駁回。
    理    由
一、原處分機關係以：異議人即受處分人乙○○駕駛車牌號碼三
    五五三─ＤＤ號租賃小客車，於民國九十八年一月十七日凌
    晨一時三十五分許，在國道一號北向一六八公里處因「拒絕
    接受酒精測試」，為內政部警政署國道公路警察局第三警察
    隊員警以公警交字第Ｚ00000000號違反道路交通管
    理事件通知單舉發違規，爰依道路交通管理處罰條例第三十
    五條第四項、第六十七條第二項之規定，裁處罰鍰新臺幣（
    下同）六萬元，並吊銷汽車駕駛執照，三年內禁考等語。異
    議人即受處分人乙○○則以：伊未有拒絕酒測之事實，當日
    凌晨由於腸胃不適腹瀉不止，造成警員不當誤解，又因伊行
    經高速公路時，在點觸衛星導航螢幕作定位，致員警誤認其
    行車左右搖晃，精神不濟云云而提出聲明異議。
二、按「汽車駕駛人，駕駛汽車經測試檢定有下列情形之一者，
    處新臺幣一萬五千元以上六萬元以下罰鍰，並當場移置保管
    該汽車及吊扣其駕駛執照一年；因而肇事致人受傷者，並吊
    扣其駕駛執照二年；致人重傷或死亡者，吊銷其駕駛執照，
    並不得再考領：一、酒精濃度超過規定標準。二、吸食毒品
    、迷幻藥、麻醉藥品及其相類似之管制藥品。」、「汽車駕
    駛人拒絕接受第一項測試之檢定者，處新臺幣六萬元罰鍰，
    並當場移置保管該汽車及吊銷該駕駛執照；如肇事致人重傷
    或死亡者，吊銷該駕駛執照，並不得再考領。」，道路交通
    管理處罰條例第三十五條第一項、第四項分別定有明文；復
    按「汽車駕駛人，曾依第二十九條第四項、第三十條第三項
    、第三十五條第三項前段、第四項前段、第三十七條第三項
    、第四十三條、第六十一條第一項第三款、第四款後段規定
    吊銷駕駛執照者，三年內不得考領駕駛執照；汽車駕駛人駕
    駛營業大客車，曾依第三十五條第二項規定吊銷駕駛執照者
    ，四年內不得考領駕駛執照。」，道路交通管理處罰條例第
    六十七條第二項亦著有明文。上揭立法意旨，係因人飲酒後
    注意力、反應力均較常人為低，若駕車上路，對路上其他汽
    車或行人之生命、身體安全均存有危險性，故特立法嚴禁酒
    後駕車，以保障路上過往車輛及行人之法益，並課予汽車駕
    駛人有接受酒精濃度測試檢定之義務，便利測試檢定作業之
    及時順利實施，以取得客觀正確之判測結果，進而防免可能
    產生之交通事故，是汽車駕駛人遇有警員測試檢定，即應配
    合受檢，不得以任何理由拒絕或拖延，否則即屬違反上開規
    定，應受裁罰。又按道路交通管理處罰條例第三十五條授權
    員警實行酒精濃度測試之規定，乃基於員警執行交通稽查勤
    務之必要性所設，員警固然不能毫無理由對路人實施酒測，
    然只要有事實足認駕駛人有酒駕可能性，其發動門檻即已足
    備。
三、經查：（一）異議人即受處分乙○○坦認伊有於九十八年一
    月十七日凌晨時分，駕駛車牌號碼三五五三─ＤＤ號車輛，
    在國道一號北向一六八公里處遇警實施酒精濃度測試等情；
    （二）又證人即舉發員警甲○○於本院訊問時到庭具結證稱
    ：「（問：攔查的時間、地點？）攔查的時間大約凌晨一點
    三十分左右，地點在國道北上一六八公里，是豐原交流道。
    （問：當時為何會攔查受處分人所駕駛的車輛？）．．．發
    現受處分人周先生所駕駛三五五三—ＤＤ沿途行車不穩左右
    搖換，我們一路從中清交流道一七四公里北上一直跟到一六
    八公里處，一六八公里處是比較寬的路，所以在安全處所將
    他攔查下來，瞭解是什麼情形，當我走到三五五三—ＤＤ時
    ，請駕駛人出示證件的時候，我就有聞到受處分人全身都是
    酒氣，我請受處分人出示證件，受處分人就一直說他要上廁
    所不配合，我說既然你要上廁所的話，我有聞到你的酒味請
    下車配合作酒測，受處分人有下車但一直往路肩右側護欄吵
    著要上廁所，拒絕我的要求，受處分人一直稱叫我讓他『大
    』，一直意圖要脫離我的控制，因為受處分人下車，我們有
    義務維護他的安全，我告訴受處分人要上廁所可以在護欄裡
    面，受處分人不肯，受處分人一直說他要上廁所，說他要大
    下去了，之後受處分人要求跟我們交換條件，說他大以後他
    就會跟我們作酒測，我也同意讓受處分人大，但是基本上不
    同意受處分人在現場上廁所，我有告知受處分人如果在現場
    上廁所會再加一條違規，就是在路肩隨地大小便，後續受處
    分人還是要求讓他先大，大完他就要作酒測，結果他根本沒
    有要大，我只要求他作酒測，這部分我們有錄音，時間有十
    一分十一秒，前前後後在一六八公里處待了約二十分鐘，等
    到支援警力支援我們將他帶回分隊，到了分隊之後，有讓受
    處分人去廁所，但是受處分人到廁所之後，就一直躲在廁所
    約五分鐘，我進去告訴他你應該大好了吧，我要受處分人先
    聽我說，你有兩個作法，第一個就是你出來配合作酒測，沒
    有超過的話，我就讓你走，第二個如果你拒絕作酒測，麻煩
    你先出來，直接讓我們開拒絕酒測的違規單，簽一簽你就可
    以走了。受處分人持續說你就讓我大一下，我沒有要拒測，
    我一定配合。我再告訴受處分人說你進入廁所已經超過五分
    鐘，要不要測隨便你，受處分人還是繼續在廁所，我不知道
    他是真的在上廁所還是拖時間，基本上受處分人一直在廁所
    ，最後我拿出我的手機用我的鬧鐘計時五分鐘，大約從凌晨
    二點二十二分開始我設定到二點二十七分鬧鐘會響，因為受
    處分人要求我再給他五分鐘的時間，我告訴受處分人若他再
    不出來，我就作直接開拒絕酒測的罰單，不再跟你說了，五
    分鐘後鬧鐘響了，在時間快到之前，我有先提醒受處分人，
    受處分人還是在那邊繼續拖，要我繼續讓他大，說他不是犯
    什麼大罪，不要這樣對待他，鬧鐘響了之後我就告訴受處分
    人我要照酒測程序來作，但是受處分人還是一直在拖，我告
    訴受處分人你到底要不要出來，受處分人告訴我他還是要大
    ，受處分人在廁所那段時間總共已經超過十分鐘，受處分人
    從進去廁所之後，我錄音的時間一共有三十八分十八秒，這
    段時間受處分人都在廁所，後來我強制把門打開，看受處分
    人在作什麼要請他出來，當時我認為受處分人已經解完，但
    是他就是在拖時間不出來，我將受處分人請出廁所，受處分
    人跑到洗手台喝水，我告訴他不要喝井水，要喝的話請他到
    我那裡喝茶，我有告訴受處分人他這樣子是消極性拒絕酒測
    ，我也不想再對你作酒測了，受處分人說我要作酒測，你要
    讓我坐酒測啊，後來受處分人通知他朋友來載他離開分隊。
    （問：從攔查現場到你們分隊需要多久的時間？）正常的話
    是五至八分鐘。（問：你跟受處分人到達你們泰安分隊的時
    間？）我沒有詳細計算時間，不過推算起來大概是凌晨二點
    五分左右進入分隊。（問：依照一般你們對行為人施作呼氣
    酒精濃度所需要的時間多久？）如果正常配合的話，只要三
    秒鐘就可以完成測定的程序。」等語綦詳（見本院卷第二五
    至二七頁）；（三）再經本院當庭勘驗舉發員警甲○○提出
    之舉發過程錄音光碟之結果，受處分人於員警要求其接受呼
    氣酒精濃度測定之際，不斷地以要上廁所而搪塞、拖延員警
    對其實施酒測，並曾向警員回稱「我為什麼要吹」一語，有
    本院勘驗筆錄在卷可憑（見本院卷第二七頁反面），核與證
    人甲○○前開證述之情形相符。而自受處分人為警攔查之時
    間即當日凌晨一時三十五分許起至警方開立舉發單之同日凌
    晨二時三十五分許（此據證人甲○○於本院訊問時證述為真
    ，並有舉發違反道路交通事件管理通知單一紙在卷可考），
    已歷時約一個小時之久，然一般實施呼氣測試酒精濃度之時
    間，僅約須三秒鐘即可完成，受處分人自稱急於上廁所，卻
    寧與警方僵持甚久，而捨僅須三秒鐘之極短暫時間即可測定
    完成之酒精測試，實與常情有違，足認受處分人於應警方要
    求實施酒精濃度測試後，不惟客觀上有不停地以要上廁所及
    回問警員「我為什麼要吹」等消極、積極之動作，多次拒絕
    警方實施酒精濃度測試檢定之行為，主觀上實亦有拒絕酒測
    之故意；受處分人上開所辯，顯係事後卸責之詞，無可採信
    。（四）而受處分人有上開拒絕實施酒精濃度測試之行為，
    已詳述如前，則受處分人於前開拒絕實施酒精濃度測試之違
    規行為成立後，縱曾向警方為其已願意配合實施酒精濃度測
    定之表示，核已不影響上開業經成立之違規事實，附予敘明
    。綜上所陳，原處分機關依道路交通管理處罰條例第三十五
    條第四項、第六十七條第二項之規定裁罰異議人六萬元，並
    吊銷駛執照，三年內禁考，並無不合。
    本件異議為無理由，應予駁回。
據上論斷，應依道路交通案件處理辦法第十九條，裁定如主文。
中    華    民    國    98    年    9     月    30    日
                    交通法庭    法  官  李雅俐
上正本證明與原本無異。
如不服本裁定，應於送達後五日內，向本院提出抗告狀。（應附
繕本）
                                書記官  莊金屏
中    華    民    國    98    年    9     月    30    日


司法院資訊處製作；財團法人民間司法改革基金會備份。
